臺灣臺東地方法院刑事裁定
111年度聲字第93號
公  訴  人  臺灣臺東地方檢察署檢察官
聲  請  人  唐肇澧


上列聲請人因被告唐肇澧妨害秘密案件（本院110年度易字第87
號），聲請發還扣押物，本院裁定如下：
    主  文
扣案如附表編號1至3所示之物准予發還唐肇澧。    
    理  由
一、聲請意旨略以：聲請人唐肇澧被訴妨害秘密案件，經扣押手
    機、信用卡機等相關物品在案，前揭扣押物經檢察官偵結後
    並非證物，且因扣押時間過於長久，又該物無可為證據之可
    能，並無扣押之必要，爰請求本院發還等語。
二、按可為證據或得沒收之物，得扣押之。扣押物若無留存之必
    要者，不待案件終結，應以法院之裁定或檢察官命令發還之
    。刑事訴訟法第133條第1項、第142條第1項前段分別定有明
    文。所謂「無留存之必要」，係指扣押物作為證據之必要性
    不足或是扣押物無毀損滅失之虞或認為扣押物不能證明與行
    為人之犯罪行為有關者而言。是以，扣押物如非得沒收之物
    ，又無第三人主張權利者，原則上受理訴訟繫屬之法院即應
    依聲請裁定發還，或依同法第142條第2項之規定，因所有人
    、持有人或保管人之請求，命其負保管之責，暫行發還，然
    倘仍有留存為證據或其他必要情形，仍得繼續扣押之。而此
    扣押必要性有無問題，乃審理法院依案件調查結果審酌，屬
    法院裁量之權限。從而，扣押物若非得沒收之物，又無留作
    證據之必要者，即無留存之必要，受理訴訟繫屬之法院應依
    職權或依聲請裁定發還。
三、經查：
　㈠聲請人經臺東縣警察局臺東分局執行搜索並扣得如附表編號1
    至7所示之物一節，經核閱本院110年度易字第87號、111年
    度聲字第93號案卷全卷無訛，合先敘明。
　㈡而如附表編號1至3所示之物為聲請人所有，現經扣押中，然
    本院審酌檢察官並未將附表編號1至2所示之物引為證據，附
    表編號3所示之物雖經檢察官記載於犯罪事實欄，可認係引
    為證據使用，然聲請沒收部分則未據記載，此有臺灣臺東地
    方檢察署108年度調偵字第178號起訴書在卷可查，本院審酌
    附表編號1至3所示之物均未見與起訴事實有何直接關聯性，
    且尚無證據可認附表編號1至3所示之物係供本案犯罪所用或
    犯罪預備之物、或為因犯罪所生或所得之物，亦非違禁物，
    且無其他第三人對扣案物品主張權利，其中附表編號1至2更
    未經檢察官認為屬何人犯罪之證據，是上開扣押物非可為證
    據或得沒收之物，而無留存必要。此外，經詢承辦檢察官之
    意見，其函覆略以：聲請人聲請發還扣案手機、信用卡機等
    相關物品，因案件已起訴至法院，請鈞院依法判斷有無沒收
    必要，及是否適予發還；Wi-Fi分享器及針孔攝影機為妨害
    秘密之犯罪工具，請依法宣告沒收等語，此有臺灣臺東地方
    檢察署民國111年6月29日東檢亮盈108調偵178字第11190087
    44號函在卷可查，是檢察官亦未主張扣案如附表編號1至3所
    示之物為本案證據或得沒收之物。從而，聲請人聲請發還上
    開扣押物，核無不合，應予准許。
　㈢至於其餘扣案如附表編號4至7所示之攝影機、Wi-Fi分享器、
    Switch交換器及路由器等物，既經檢察官於起訴書犯罪事實
    欄中載明，且以被告所有而供犯罪所用之物為由聲請宣告沒
    收，此有前揭存卷可參，顯係供作本件證據使用，而非在聲
    請人聲請發還之範圍，且上開扣案物確係有留作本案證據之
    必要。本院審酌本院110年度易字第87號案件雖於111年6月1
    6日審結，然當事人仍得上訴聲明不服，而尚未確定，且我
    國刑事訴訟法之第二審採覆審制，就上訴案件為完全重複之
    審理，第二審法院就其調查證據結果，為證據之取捨、認定
    事實及適用法律，非僅依第一審判決基礎之資料，加以覆核
    而已，亦不受第一審法院事實認定或法律適用之拘束，是就
    上開扣案物部分，第二審法院日後審理時有無再行調查勘驗
    之必要，亦未可知，基於日後保全證據之目的，仍有扣押之
    必要，又縱未經上訴而確定，就供犯罪所用之物檢察官亦得
    單獨聲請宣告沒收。綜上，為日後審理或沒收需要，本院認
    就附表編號4至7所示之物尚有繼續扣押之必要，此部分之扣
    押物不予發還，附此敘明。
四、依刑事訴訟法第220條、第142條第1項前段，裁定如主文。
中　　華　　民　　國　　111 　年　　6 　　月　　30　　日
                  刑事第三庭  法  官  朱貴蘭
以上正本證明與原本無異。
如不服本裁定，應於裁定送達後5日內向本院提出抗告狀（須附
繕本）。「切勿逕送上級法院」
中　　華　　民　　國　　111 　年　　6 　　月　　30　　日
                              書記官  邱仲騏
附表
編號 扣案物 保管字號 扣押物品目錄表出處 1 LG智慧手機1支（含SIM卡、記憶卡各1張） 110年度東院檢保管字第122號編號1 調偵卷第29頁 （執行處所：彰化縣○○鄉○○村○○路0段000號） 2 SONY智慧手機1支（含SIM卡、記憶卡各1張） 110年度東院檢保管字第122號編號2  3 刷卡機1組 108年度東院檢保管字第315號編號5  警卷第20頁 （執行處所：臺東縣○○市○○街000號3樓301、302室） 4 針孔攝影機3個 108年度東院檢保管字第315號編號1   5 WIFI分享器3個 108年度東院檢保管字第315號編號2   6 SWITCH交換器5個 108年度東院檢保管字第315號編號3   7 路由器1個 108年度東院檢保管字第315號編號4